臺灣雲林地方法院刑事判決
110年度金訴字第54號
公  訴  人  臺灣雲林地方檢察署檢察官
被      告  陳育權


上列被告因違反洗錢防制法等案件，經檢察官提起公訴（109年
度偵字第4080號），被告在準備程序中就被訴事實為有罪之陳述
，本院合議庭裁定由法官一人進行簡式審判程序，判決如下：
    主      文
陳育權幫助犯洗錢防制法第十四條第一項之洗錢罪，處有期徒刑
參月，併科罰金新臺幣壹萬元，罰金如易服勞役，以新臺幣壹仟
元折算壹日。
    事實及理由
一、犯罪事實：
    陳育權可預見現今詐騙案件猖獗，詐騙犯罪者常藉由承租、
    收購、應徵工作等方式，收取他人申設金融機構之帳戶存摺
    、金融卡等資料，供作詐欺等財產性犯罪之取款工具，且可
    預見使用人頭帳戶之他人係以該帳戶作為收受、提領詐欺贓
    款使用，提領後即產生遮斷資金流動軌跡而逃避國家追訴處
    罰效果，又對於提供帳戶，雖無引發他人萌生犯罪之確信，
    但仍以縱若有人持以犯罪，亦不違反其幫助犯罪之本意，而
    基於幫助詐欺集團以轉帳匯款方式取得詐欺不法金錢及幫助
    掩飾、隱匿詐欺犯罪所得去向之洗錢不確定犯意，於民國10
    9年2月中旬某日，以新臺幣（下同）1,000元之代價（未實
    際取得），將名下中華郵政股份有限公司莿桐饒平郵局帳號
    00000000000000號帳戶（下稱本案帳戶）存摺、提款卡及密
    碼，寄予於網路社群平台FACEBOOK張貼向有告貸需求民眾租
    用徵求金融帳戶廣告之不詳博奕公司收受。待詐欺集團成員
    輾轉取得本案帳戶後，即意圖為自己不法之所有，共同基於
    詐欺取財之犯意聯絡，於109年2月21日17時16分許，撥打電
    話予許逸凱，佯以商家名義詐稱因電腦系統出問題，誤將許
    逸凱之會員身分升級，將多收會員費，須操作金融帳戶取消
    設定云云，致許逸凱聽聞後誤信為真，陷於錯誤，遂依指示
    利用網路銀行轉帳匯至本案帳戶後，旋遭詐欺集團成員提領
    一空（許逸凱匯款時間及金額均詳如附表所示）。陳育權即
    以此方式幫助該犯罪集團以詐術取得他人財物及掩飾、隱匿
    犯罪所得。嗣經許逸凱驚覺受騙後報警處理，始循線查悉上
    情。
二、證據名稱：
　㈠被告陳育權在偵查及本院審理中之自白。
　㈡告訴人許逸凱於警詢中之指證。
　㈢本案帳戶之開戶資料及歷史交易明細表。
　㈣臺北市政府警察局信義分局福德街派出所受理詐騙帳戶通報
　　警示簡便格式表。
　㈤內政部警政署反詐騙諮詢專線紀錄表。
　㈥臺北市政府警察局信義分局福德街派出所受理各類案件紀錄
    表。
　　綜上足認被告之自白與事實相符，可以採信，是本案事證明
    確，被告犯行洵堪認定，應依法論科。
三、論罪科刑之理由：
　㈠按行為人提供金融帳戶提款卡及密碼供他人使用，嗣後被害
    人雖匯入款項，然此時之金流仍屬透明易查，在形式上無從
    合法化其所得來源，未造成金流斷點，尚不能達到掩飾或隱
    匿特定犯罪所得之來源、去向及所在之作用，須待款項遭提
    領後，始產生掩飾、隱匿之結果。故而，行為人提供金融帳
    戶提款卡及密碼，若無參與後續之提款行為，即非洗錢防制
    法第2條第2款所指洗錢行為，無從成立一般洗錢罪之直接正
    犯；又金融帳戶乃個人理財工具，依我國現狀，申設金融帳
    戶並無任何特殊限制，且可於不同之金融機構申請多數帳戶
    使用，是依一般人之社會通念，若見他人不以自己名義申請
    帳戶，反而收購或借用別人之金融帳戶以供使用，並要求提
    供提款卡及告知密碼，則提供金融帳戶者主觀上如認識該帳
    戶可能作為對方收受、提領特定犯罪所得使用，對方提領後
    會產生遮斷金流以逃避國家追訴、處罰之效果，仍基於幫助
    之犯意，而提供該帳戶之提款卡及密碼，以利洗錢實行，仍
    可成立一般洗錢罪之幫助犯（最高法院108年台上大字第310
    1號刑事裁定意旨參照）。查被告為智識程度正常之人，自
    承提供本案帳戶之存摺、提款卡及密碼給對方，係為了匯款
    ，且對方可能是不法使用，金流經由人頭帳戶被提領後將產
    生追溯困難之情，卻在無任何信賴基礎下，為了貪圖1,000
    元之報酬仍率爾為之，客觀上以利洗錢實行，主觀上有幫助
    洗錢之犯意，參前說明，應成立幫助一般洗錢罪。
　㈡被告提供本案帳戶存摺、提款卡、密碼予他人為上開詐欺取
    財犯行使用，雖並未參與犯罪之構成要件行為，然其係以幫
    助他人犯罪之意思，實施詐欺取財構成要件以外之行為，且
    在無積極證據足證被告係以正犯而非以幫助犯之犯意參與犯
    罪，亦無證據證明該詐欺集團符合刑法第339條之4各款加重
    手段之情形下，自應為有利被告之認定，應依刑法第30條第
    1項前段論以幫助犯，且係幫助普通詐欺犯行。
　㈢核被告所為，係犯刑法第30條第1項前段、洗錢防制法第14條
    第1項之幫助一般洗錢罪，及刑法第30條第1項前段、第339
    條第1項之幫助犯詐欺取財罪。
　㈣被告以一個提供帳戶之行為同時觸犯幫助洗錢罪與幫助詐欺
    取財罪，為想像競合犯，應依刑法第55條前段規定，從一重
    論以幫助一般洗錢罪。
  ㈤被告係一般洗錢罪之幫助犯，應依刑法第30條第2項規定，按
    正犯之刑減輕之。又被告於審判中自白洗錢犯罪，依洗錢防
    制法第16條第2項規定，減輕其刑，並依刑法第70條遞減之
    。
　㈥爰審酌被告前揭犯行，助長詐欺犯罪之猖獗，增加檢警查緝
    及許逸凱尋求救濟之困難，危害社會治安，且許逸凱因此所
    受金錢損失非微，被告也未與許逸凱達成和解，未賠償所造
    成之損害，誠屬不該，然考量被告犯後坦承犯行，態度尚可
    ，暨其自陳學歷為國中畢業，現從事豆皮工廠工作，月收入
    2萬初，父親及奶奶已過世，與母親失聯，目前一人獨居生
    活等一切情狀，量處如主文所示之刑，並就罰金部分諭知易
    服勞役之折算標準。
　㈦洗錢防制法第18條第1 項前段固規定「犯第14條之罪，其所
    移轉、變更、掩飾、隱匿、收受、取得、持有、使用之財物
    或財產上利益，沒收之」，其無「不問屬於犯罪行為人與否
    」之要件（絕對義務沒收），當以屬於（按指實際管領）
    犯罪行為人者為限，始應（相對義務）沒收。茲因許逸凱匯
    入本案帳戶內之10萬多元，業於匯款當日即均遭詐欺集團成
    員分次提領完畢；被告復供稱尚未取得1,000元之對價等語
    ，卷內亦查無證據足資證明被告有領得相關代價，是查無屬
    於被告之財物或犯罪所得，自無從依上開規定或刑法第38條
    之1第1項規定宣告沒收。至被告供洗錢所用之本案帳戶存摺
    及提款卡，因案發後已成警示帳戶，難再危害社會而無保安
    之必要，爰裁量不宣告沒收。
四、應適用之法律（程序法）；
    刑事訴訟法第273條之1第1項、第299條第1項前段。
本案經檢察官黃瑞盛提起公訴，檢察官蔡少勳到庭執行職務。
中　　華　　民　　國　　110 　年　　8 　　月　　2 　　日
                  刑事第二庭  法  官   王紹銘
以上正本證明與原本無異。
如不服本判決應於收受送達後20日內向本院提出上訴書狀，並應
敘述具體理由；其未敘述上訴理由者，應於上訴期間屆滿後20日
內向本院補提理由書（均須按他造當事人之人數附繕本）「切勿
逕送上級法院」。
告訴人或被害人對於判決如有不服，具備理由請求檢察官上訴者
，其上訴期間之計算，係以檢察官收受判決正本日期為準。
                      　　　　書記官　 洪秀虹
中　　華　　民　　國　　110 　年　　8 　　月　　2 　　日
附錄本案論罪科刑法條
中華民國刑法第30條
幫助他人實行犯罪行為者，為幫助犯。雖他人不知幫助之情者，
亦同。
幫助犯之處罰，得按正犯之刑減輕之。
中華民國刑法第339條
意圖為自己或第三人不法之所有，以詐術使人將本人或第三人之
物交付者，處5年以下有期徒刑、拘役或科或併科50萬元以下罰
金。
以前項方法得財產上不法之利益或使第三人得之者，亦同。
前二項之未遂犯罰之。
洗錢防制法第14條
有第二條各款所列洗錢行為者，處7年以下有期徒刑，併科新
臺幣5百萬元以下罰金。
前項之未遂犯罰之。
前二項情形，不得科以超過其特定犯罪所定最重本刑之刑。
附表：
編號        匯款時間 匯款金額（新臺幣）   1 109年2月21日17時51分許  4萬9,987元   2 109年2月21日17時52分許  4萬9,988元   3 109年2月21日17時53分許  4萬9,988元